【裁判字號】    77,訴,1452
【裁判日期】    900723
【裁判案由】    清償債務
【裁判全文】
臺灣台中地方法院民事判決  七十七年度訴字第一四五二號
    原      告  乙○○
    被      告  甲○○
右當事人間請求清償債務事件，本院判決如左：
    主    文
原告之訴及假執行之聲請均駁回。
訴訟費用由原告負擔。
    事    實
甲、原告方面：
  一、聲明：（一）被告應給付原告新台幣（下同）四十五萬一千五百六十二元及自起訴狀
      繕本送達翌日起至清償日止按年息百分之五計算之利息。（二）陳明願供擔保，請准
      宣告假執行。
  二、陳述：訴外人林弘田、林弘基因欠原告票據債務四十四萬九千元，執行費用二千五百
      六十二元，合計為四十五萬一千五百六十二元。原告對之業已取得執行名義，經查訴
      外人林弘田、林弘基對被告有土地買賣價金債權，原告乃以上開執行名義聲請鈞院以
      七十七年三月三十日七十七年度民執八字第二七三一號執行命令予以扣押該債權，詎
      被告於七十七年四月二日以訴外人林弘田、林弘基對伊並無債權存在為由，具狀聲明
      異議，原告認其異議理由不實，爰依強制執行法第一百二十條規定，提起本訴。
  三、證據：提出本院七十七年三月三十日七十七年度民執八字第二七三一號執行命令影本
      、訴外人林弘田、林弘基證明書影本、聲明異議狀影本各乙件為證，並聲請訊問證人
      林弘田、林弘基。
乙、被告方面：
    被告未於言詞辯論期日到場，惟據其提出書狀所為之聲明及陳述如左：
  一、聲明：（一）原告之訴及假執行之聲請均駁回。（二）如受不利判決，願供擔保，請
      准免為假執行。
  二、陳述：
  （一）被告與訴外人林弘田、林弘基於七十七年一月七日訂立不動產買賣契約書，由被告
        以每坪一萬四千二百元向林弘田、林弘基買受渠等共有坐落台中市○○區○○段三
        ０九、三一０地號土地，面積共約九百坪，應有部分各二分之一。被告於訂約時給
        付定金五百萬元，同年元月二十一日因渠等積欠訴外人蔡麗花一百六十九萬三千八
        百元，經蔡麗花聲請鈞院對上開二筆土地予以假扣押，被告迫不得已依民法第三百
        十一條規定代為清償。同日又代為清償債務，給付訴外人黃義隆一百三十萬六千二
        百元，同年二月十五日又給付訴外人黃義弘一百二十萬元（蓋訴外人林弘田、林弘
        基於七十六年十二月二十九日先將上開二筆土地以每坪九千五百元出賣與訴外人黃
        義弘，嗣又於七十七年元月七日再出賣予被告，渠等同意將二百五十萬元由被告付
        予訴外人黃義弘），另訴外人林弘田、林弘基將上開二筆土地設定最高限額二百萬
        元抵押權予訴外人土地銀行台中分行，及最高限額一百九十萬元抵押權予訴外人國
        銀企業股份有限公司，而由被告承擔其債務。另訴外人江義郎聲請鈞院以七十七年
        度民執全一字第一０一號執行命令對訴外人林弘田、林弘基對被告之買賣價金尾款
        債權在二十萬八千九百五十元之範圍內予以扣押，被告旋即如數代為清償，綜上，
        被告所代為清償或承擔債務之金額，合計已超過買賣價金總額一千二百八十六萬九
        千三百十八元，故訴外人林弘田、林弘基對被告已無上開買賣價金債權存在，是原
        告之請求顯無理由。
  （二）退而言之，縱令被告尚有應給付訴外人林弘田、林弘基之價款，惟依該買賣契約書
        約定，被告於七七年一月七日給付定金五百萬元，於同年月二十七日給付三百萬元
        ，訴外人林弘田、林弘基分割權狀核領後，渠等提供貸款、過戶有關文件供被告先
        行辦理貸款，俟金融機關核貸後二十天內付清價金。又買賣土地如設定有抵押權、
        被假扣押等情形，訴外人林弘田、林弘基應於本件手續登記日期前，負責撤銷排除
        障礙或解決清楚。況上開二筆土地，業經訴外人蔡陳寶玉聲請鈞院實施假扣押，並
        已為查封登記，是在出賣人未履行契約塗銷抵押權登記及上開假扣押查封登記前，
        訴外人林弘田、林弘基對被告之價金請求權尚不存在，而被告應給付出賣人之其餘
        價金四百八十六萬九千三百十八元，係由出賣人以辦理貸款方式給付，茲出賣人在
        未履行辦理塗銷抵押權登記及假扣押登記，並辦理抵押貸款等義務前，對被告不得
        再請求給付價金，即訴外人林弘田、林弘基既無權請求被告給付殘餘價金，則原告
        被告為本件之請求，即為無理由。
  三、證據：提出被告與訴外人林弘田、林弘基訂立之不動產買賣契約書影本乙件、訴外人
      林弘田、林弘基與訴外人黃義隆訂立之不動產買賣契約影本乙件、土地登記謄本影本
      乙件、本院七十七年度民執全一字第一０一號執行命令影本乙件。
丙、本院依職權調閱本院七十七年度訴字第一二一一號撤銷買賣行為事件、同年度訴字第一
    五一九號解除買賣契約事件及八十六年度重訴字第五八七號給付價金事件等卷宗。
    理    由
一、本件被告經合法通知無正當理由未於言詞辯論期日到場，核無民事訴訟法第三百八十六
    條各款所列情形之一，爰依原告之聲請，由其一造辯論而為判決。
二、原告主張訴外人林弘田、林弘基積欠伊票據債務及執行費用合計四十五萬一千五百六十
    二元，伊業已取得執行名義。而訴外人林弘田、林弘基於七十七年一月七日與被告訂立
    不動產買賣契約書，將渠等共有坐落台中市○○區○○段三０九、三一０地號土地，面
    積共約九百坪土地，以每坪一萬四千二百元出售予被告，伊乃以上開執行名義聲請本院
    以七十七年三月三十日七十七年度民執八字第二七三一號執行命令扣押訴外人林弘田、
    林弘基對被告之價金債權，詎被告於七十七年四月二日以訴外人林弘田、林弘基對伊已
    無債權存在為由，具狀聲明異議，原告認其異議理由不實，爰依強制執行法第一百二十
    條規定，訴請被告給付上開金額。
三、被告則以伊以利害關係人身分，代為清償訴外人林弘田、林弘基對第三人之債務或承擔
    債務，其金額合計已超過買賣價金總額一千二百八十六萬九千三百十八元，故訴外人林
    弘田、林弘基對伊已無上開買賣價金債權存在。退而言之，縱令被告尚有應給付訴外人
    林弘田、林弘基之價款，惟依該買賣契約書約定，訴外人即出賣人林弘田、林弘基在未
    履行辦理塗銷抵押權登記及訴外人蔡陳寶玉聲請對上開二筆土地實施假扣押之登記，並
    辦理抵押貸款等義務前，對被告不得再請求給付價金，即訴外人林弘田、林弘基即無權
    請求被告給付殘餘價金等語置辯。
四、本件原告主張前開事實，業據提出本院七十七年三月三十日七十七年度民執八字第二七
    三一號執行命令影本、訴外人林弘田、林弘基證明書影本、聲明異議狀影本各乙件為證
    ，自堪認為真正。是本件首應審究者，乃訴外人林弘田、林弘基就其出售予被告之前揭
    土地，對被告是否尚有價金債權？經查被告代位清償訴外人林弘田、林弘基積欠第三人
    蔡麗花、黃義隆、台灣土地銀行台中分行、國銀租賃股份有限公司之債務，加上被告已
    給付之定金五百萬元，及另筆十八萬九千二百十元五角（實係對林弘田、林弘基債權受
    讓人榮燕雲清償），其價金債務業經清償完畢，即訴外人林弘田、林弘基對被告已無價
    金債權，迭經本院以八十六年度重訴字第五八七號民事判決、台灣高等法院台中分院以
    八十七年度重上字第一０一號民事判決認定並已確定在案，有各該判決影本及台灣高等
    法院台中分院九０中分義神決字第二二八號函影本在卷可稽。是訴外人林弘田、林弘基
    對被告既已無價金債權存在，原告依強制執行法第一百二十條規定訴請被告給付系爭金
    額及法定遲延利息，於法即有未合，應予駁回。兩造其餘攻擊防禦方法，核於判決結果
    無影響，爰不再逐一論述。
五、原告陳明願供擔保，聲請宣告假執行，因其訴無理由而失所附麗，自應併予駁回。
六、結論：原告之訴為有理由，依民事訴訟法第三百八十五條第一項前段、第七十八條，判
    決如主文。
中        華        民        國   九十     年      七       月    二十三     日
                              臺灣台中地方法院民事第四庭
~B法      官  許文碩
右為正本係照原本作成
如對本判決上訴，須於判決送達後廿日內向本院提出上訴狀
中        華        民        國   九十     年      七       月    二十三     日
~B法院書記官


司法院資訊處製作；財團法人民間司法改革基金會備份。
